【裁判字號】    90,上易,1604
【裁判日期】    900903
【裁判案由】    詐欺等
【裁判全文】
臺灣高等法院臺中分院刑事判決                    九十年度上易字第一六○四號
    上  訴  人
    即  自訴人  乙○○
                丁○○○
                己○○
                戊○○
    右四人共同
    代  理  人  甲○○
    被      告  丙○○
    選任辯護人  吳國聖
右上訴人等因被告詐欺等案件，不服臺灣台中地方法院九十年度自字第一五九號中華
民國九十年六月十一日第一審判決，提起上訴，本院判決如左：
      主  文
上訴駁回。
      理  由
一、自訴意旨如自訴狀所載。
二、本案經本院調查結果，認第一審判決認事用法均無不當，應予維持，並引第一審
    判決書記載之理由。（如附件）
三、自訴人上訴意旨略以：被告之犯罪行為包括詐欺、背信、偽造文書及侵占等，而
    侵占行為為另行起意之犯罪行為，過去相關判決並未就侵占自訴人所交付辦理過
    戶代辦費用部分予以審究，原審遽為不受理判決應有不當云云。
四、按已經提起公訴或自訴之案件，在同一法院重行起訴者，應諭知不受理之判決，
    並得不經言詞辯論為之，刑事訴訟法第三百零三條第二款、第三百零七條分別定
    有明文。經查：
  (一)被告原係廣鎮實業有限公司之負責人，前因欺誘消費者（含本件自訴人等）價購
    渠所興建坐落於台中市○區○○段一小段四、四─五地號等三十七筆土地上之「
    廣擎天都會摩登屋」，或「廣擎天國際商業大樓」之房屋及基地，經原審法院於
    八十八年十二月六日以八十七年度自字第一四二號判處有期徒刑四年，嗣被告提
    起上訴，刻由本院以八十九年度上易字第五八七號審理中等情，有上開判決書及
    被告前案紀錄表在卷可考。
  (二)依自訴狀所指，被告為謀取不法利益，於八十二年四月十四日即知所經營之公司
    財務危機呈現，竟仍基於詐欺意圖，利用「廣擎天大廈」之興建，大肆炒作，對
    外稱係由「台灣青果運銷合作社」所投資興建，並印製廣告文宣，透過媒體大肆
    宣傳，俟詐欺實現即宣佈倒閉，以脫逃法律責任云云，依此自訴內容，自訴人交
    付被告過戶之代書費用，屬於購買房地之一環，與詐欺罪間應係裁判上一罪之關
    係，徵諸前開原審法院八十七年度自字第一四二號刑事判決事實欄所示：「被告
    丙○○向自訴人等誆稱：所有權已移轉登記之買受人只要自己名義辦理第三順位
    抵押權貸款、或以現金付清全部屋款；或稱所有權尚未移轉登記之買受人只要繳
    清自備款，其必將前述第一、二順位抵押權塗銷；或稱將所有權移轉登記予買受
    人，使賴維宗等人陷於錯誤，而同意以自己名義向彰化銀行辦理第三順位抵押貸
    款以支付房地價金尾款、或以現金付清全部屋款、或繼續給付價金，未料至八十
    七年三月二十五日，丙○○等人未能清償向彰化銀行之抵押貸款，塗銷上開第一
    、二順位抵押權，竟遭彰化銀行將系爭房地假扣押，使賴維宗等人或取得之土地
    所有權仍負擔有最高限額二十億元之抵押債務、或因此而未能再為所有權之移轉
    登記；曾文軍則係於上開建物使用執照取得後，遲不履行支付租金之義務，卻佯
    稱：香港永安公司財務有問題，隔間無法施作等詞作為搪塞，以達渠等詐欺取財
    之目的」等語，益見自訴人所繳交之代書費用不過為詐欺行為之一環，為上開案
    件起訴效力所及。
五、綜上所述，本件自訴人對於已提起自訴之案件，在同一法院重行提起自訴，自非
    合法，原審依法逕為諭知不受理之判決，其認事用法，核無不合，上訴意旨指摘
    原判決不當，非有理由，應予駁回，並不經言詞辯論為之。
六、據上論斷，應依刑事訴訟法第三百七十三條、第三百六十八條、第三百七十二條
    ，判決如主文。
中      華      民      國     九十      年      八       月    三十    日
                                 臺灣高等法院臺中分院刑事第四庭
                                       審判長法  官  洪  耀  宗
                                             法  官  江  德  千
                                             法  官  劉  登  俊
右正本證明與原本無異。
如不服本判決應於收受送達後十日內向本院提出上訴書狀，其未敘述上訴之理由者並
得於提起上訴後十日內向本院補提理由書（均須按他造當事人之人數附繕本）。
                                             書記官  鄧  智  惠
中      華      民      國     九十      年      九       月     三     日
                                                                        Ｆ
附件
臺灣臺中地方法院刑事判決                          九十年度自字第一五九號
    自  訴  人  乙○○    住南投縣水里鄉○○路二一之九號
                丁○○○  住台中市○○○街八六巷三一號
                己○○    住南投縣國姓鄉○○路三二０號
                戊○○    住台中縣太平市○○路一六二巷二一弄三號
    右四人共同
    代  理  人  甲○○    住台北市○○路○段一二巷五七弄三八號三樓
    被      告  丙○○  男六十歲（民國○○○年○月○○日生）
                        住台中縣大里市○○路○段二三０號
                        居台中市○○路六號
                        身分證統一編號：Ｌ一三二八三一號
右列被告因詐欺等案件，經自訴人提起自訴，本院判決如左：
    主  文
本件自訴不受理。
    理  由
一、自訴意旨如自訴狀所載。
二、按已經提起公訴或自訴之案件，在同一法院重行起訴者，應諭知不受理之判決，
    並得不經言詞辯論為之，刑事訴訟法第三百零三條第二款、第三百零七條分別定
    有明文。
三、經查：（一）本件自訴人自訴被告丙○○涉有詐欺等罪，涉犯刑法第三百三十九
    條第一項、第三百四十二條、偽造文書及侵占等罪嫌 (上開行為均有牽連犯之裁
    判上一罪關係），業經本院於八十八年十二月六日以八十七年度自字第一四二號
    以丙○○共同連續意圖為自己不法之所有，以詐術使人將本人之物交付，而判處
    有期徒刑四年，其他自訴被告丙○○另涉有背信、偽造文書等罪，前揭判決則以
    所自訴之事實與背信罪之構成要件不符及犯罪嫌疑不足，原應為無罪之諭知，然
    此部分與因與上開有罪部分有方法結果之牽連關係，屬於裁判上一罪，故不另為
    無罪之諭知，此有本院八十七年度自字第一四二號判決書一份在卷可稽，其後並
    經上訴於台灣高等法院台中分院（中高分院八十九年上易字第五八七號），現尚
    在審理中，亦有台灣高等法院被告全國前案紀錄表在卷可參。茲比對上開被告丙
    ○○所涉詐欺犯行，與本件自訴人自訴被告丙○○所涉詐欺犯行（九十年三月二
    日繫屬於本院），時間緊接，犯罪構成要件又復相同，顯係基於概括之犯意為之
    ，應以裁判上一罪之連續犯論之，屬於同一案件。（二）對於判決之一部上訴者
    ，其有關係之部分，視為亦已上訴，刑事訴訟法第三百四十八條第二項定有明文
    。本院八十七年度自字第一四二號認前揭自訴人所自訴之事實即詐欺、偽造文書
    及背信三罪間，屬裁判上一罪之關係，已如前述，而裁判上一罪在法律上的評價
    為以一罪論，則前自訴人自訴之事實，既經本院一部判決有罪（即詐欺罪），並
    經上訴，其有關係之部分即背信及偽造文書部分，依前揭規定，自亦應視為已上
    訴。
    （三）至於自訴人另於本件自訴另以：被告丙○○並將自訴人交付辦理過戶之代
    書費用剩餘款侵占入己，另涉有侵占罪嫌等語，惟查，自訴人交付過戶之代書費
    用，屬於購買房地之一環，與詐欺罪間，且本院前揭八十七年自字第一四二號既
    已敘明：「被告丙○○向自訴人等誆稱：所有權已移轉登記之買受人只要自己名
    義辦理第三順位抵押權貸款、或以現金付清全部屋款；或稱所有權尚未移轉登記
    之買受人只要繳清自備款，其必將前述第一、二順位抵押權塗銷；或稱將所有權
    移轉登記予買受人，使賴維宗等人陷於錯誤，而同意以自己名義向彰化銀行辦理
    第三順位抵押貸款以支付房地價金尾款、或以現金付清全部屋款、或繼續給付價
    金，未料至八十七年三月二十五日，丙○○等人未能清償向彰化銀行之抵押貸款
    ，塗銷上開第一、二順位抵押權，竟遭彰化銀行將系爭房地假扣押，使賴維宗等
    人或取得之土地所有權仍負擔有最高限額二十億元之抵押債務、或因此而未能再
    為所有權之移轉登記；曾文軍則係於上開建物使用執照取得後，遲不履行支付租
    金之義務，卻佯稱：香港永安公司財務有問題，隔間無法施作」等詞作為搪塞，
    以達渠等詐欺取財之目的。」等詞，更徵自訴人所繳交之代書費用不過為詐欺手
    段中之一環而已，二者顯然在方法結果上具有牽連之關係，自與前揭一部判決有
    罪部分即詐欺罪，為有關係之他部，自亦在上訴之列。綜上所述，本件自訴人對
    於現尚繫屬於台灣高等台中分院之同一案件，向本院重行自訴，依照上開說明，
    爰不經言詞辯論，逕為諭知不受理之判決。
據上論斷，應依刑事訴訟法第三百四十三條、第三百零三條第二款、第三百零七條，
判決如主文。
中      華      民      國     九十      年     六     月     十一      日
                                     臺灣臺中地方法院刑事第一庭
                                          法  官  吳  進  發
如不服本判決，應於判決送達後十日內向本院提出上訴狀，上訴於臺灣高等法院臺中
分院( 須附繕本 )。


司法院資訊處製作；財團法人民間司法改革基金會備份。
